【裁判字號】    98,交抗,2
【裁判日期】    980123
【裁判案由】    聲明異議
【裁判全文】
臺灣高等法院高雄分院刑事裁定           98年度交抗字第2號
抗告人即
受處分人    甲○○
上列抗告人因聲明異議案件，不服臺灣高雄地方法院中華民國97
年12月8 日裁定（97年度交聲字第2062號；原處分案號：高監營
裁字裁80-B00000000號），提起抗告，本院裁定如下：
    主  文
抗告駁回。
    理  由
一、抗告意旨略以：抗告人即受處分人（下稱受處分人）駕駛機
    車至本件路口時，因號誌標示未盡清楚，致誤認當時機慢車
    專用車道係屬可通行之綠燈，於通過路口後遭警攔停舉發。
    本路口號誌未如高雄市○○路之號誌清楚完善，對二路口之
    用路人有差別待遇，違反平等原則；又事發當時，高捷橘線
    正在動工，交通繁忙，警察未以勸導方式執勤，而對不慎之
    用路人開罰，所為無助於目的之達成，亦有違比例原則云云
    。
二、經查：
  (一)受處分人於民國97年7 月6 日10時10分許，駕駛車牌號碼TW
    X-112 號輕型機車，由西向東行至高雄市○○○○○路口（
    下稱本件路口）時，機慢車專用車道號誌為紅燈，而快車道
    號誌為綠燈，而本件路口由西往東之號誌係設定三時相運作
    ，第一時相快車道直行，機慢車專用車道直行兼右轉，第二
    時相機慢車專用車道紅燈，快車道繼續直行兼右轉，第三時
    相快慢車道皆紅燈，受處分人於本件路口號誌呈第二時相狀
    態（即機慢車專用車道號誌為紅燈，而快車道號誌為綠燈）
    時，仍直行通過路口而未依號誌行駛，經警舉發後，原處分
    機關乃依道路交通管理處罰條例第48條第1 項第2 款、第63
    條第1 項第1 款之規定，裁處受處分人罰鍰新臺幣（下同）
    600 元，並記違規點數1 點。為受處分人所不爭，並有原舉
    發機關之舉發違反道路交通管理事件通知單、原處分機關之
    違反道路交通管理事件裁決書、高雄市政府交通局97年9 月
    30日函及所附本件路口號誌照片6 張附卷可參。受處分人違
    規之事實應堪認定。
  (二)受處分人雖以前詞置辯，惟本件路口分別就快車道及機慢車
    專用車道設有獨立之號誌（即有二個獨立之紅綠燈號誌），
    並於該號誌旁標示以「汽車專用號誌」、「機慢車專用」，
    雖該二個號誌係設於同一號誌桿上，惟二個號誌間隔有相當
    之距離，且其中間分別加以「汽車專用號誌」、「機慢車專
    用」之標示牌明顯區別，有受處分人提出及高雄市政府交通
    局97年9 月30日函附之本件路口紅綠燈號誌照片合計11張在
    卷可參，可見上開路口快車道號誌及機慢車專用車道號誌之
    設置，足致一般駕駛人清楚辨識，並無混淆誤認之虞。又路
    口號誌及標線之設置，為行政機關基於公眾安全及公共利益
    之考量而為，性質上屬於行政機關裁量權之範圍，尚不得以
    其他路口較違規路口之號誌設置程度上較為完善，即以違反
    平等原則為由，遽而主張本件違規行為免責。又警察取締交
    通違規，客觀上有助於用路人恪遵交通法規，並謹慎行駛，
    亦不得遽指上開取締違規作為，即屬違背比例原則，受處分
    人對此容有誤認。
  (三)按違反行政法上義務之行為，非出於故意或過失者，不罰，
    行政罰法第7 條第1 項定有明文；又按汽車（包括機器腳踏
    車）駕駛人轉彎時，有不依標誌、標線、號誌指示情形者，
    處600 元以上1800元以下罰鍰；並記違規點數1 點，道路交
    通管理處罰條例第48條第1 項第2 款、第63條第1 項第1 款
    亦分別定有明文。本件受處分人確有如舉發違反道路交通管
    理事件通知單所載之過失違規事實，已如上述，原處分機關
    據以援引上開規定，並考量比例原則，裁處法定最低金額罰
    鍰600 元，並記違規記點1 點，並無不合，原審因而駁回受
    處分人之異議，其認事用法核無違誤，受處分人仍執前詞，
    提起抗告，並無理由，應予駁回。
三、據上論結，應依刑事訴訟法第412 條，裁定如主文。
中    華    民    國    98    年    1     月    23    日
                  刑事第七庭    審判長法  官  莊飛宗
                                      法  官  孫啟強
                                      法  官  陳明富
以上正本證明與原本無異。
本裁定不得再抗告。
中    華    民    國    98    年    1     月    23    日
                                      書記官  張文斌


司法院資訊處製作；財團法人民間司法改革基金會備份。
